【裁判字號】    98,交聲,851
【裁判日期】    980911
【裁判案由】    違反道路交通管理處罰條例聲明異議
【裁判全文】
臺灣士林地方法院交通事件裁定         98年度交聲字第851號
原處分機關  臺北市交通事件裁決所
異  議  人
即受處分人  甲○○
上列異議人即受處分人因違反道路交通管理處罰條例案件，對於
臺北市交通事件裁決所於民國98年4 月21日所為之處分（原處分
案號：北市裁催字第22-DB0000000號）聲明異議，本院裁定如下
：
    主  文
異議駁回。
    理  由
一、異議意旨略以：異議人即受處分人甲○○在桃園縣拉拉山種
    植水蜜桃已近20年，為假日農夫，十分清楚當地號誌平日由
    員警開啟控制箱，切換為三色號誌，假日則為閃光號誌。民
    國98年2 月4 日10時30分許，駕駛車號8109-UT 號自小客車
    （下稱系爭車輛），由臺北縣三峽鎮（台七乙線）前往桃園
    縣復興鄉（台七線），行經三民圓環時，遵照標線標誌指示
    順勢右彎繞行圓環，原欲停靠圓環與商家友人打招呼，因故
    作罷，繼續前行，卻被在旁執勤員警攔下，要求出示證件登
    錄資料，並稱異議人是闖紅燈違規。由員警所在位置來看，
    應該是要取締大溪往復興方向之紅燈右轉車輛，異議人係由
    三峽前往復興，必須繞行圓環，可以明顯看見員警所在位置
    。異議人自認在綠燈號誌下通過停止線，繞行圓環，並在圓
    環旁停頓一下才右轉至員警執勤位置，執勤員警實難判定異
    議人是在何種燈號下前進，執勤員警礙於業績壓力之下，判
    定異議人闖紅燈，難以讓人信服。異議人對該項舉發不服，
    拒絕簽收後駛離。惟事後並未收到罰單，直至98年5 月4 日
    始接獲裁決書，得知本案已逾申訴期限而遭加重罰金，爰聲
    明異議，請求撤銷原處分云云。
二、原處分意旨略以：異議人98年2 月4 日10時30分許，駕駛系
    爭車輛行經大溪台七乙線、復興路口處時，因「闖紅燈（由
    台七乙線往台七線闖三民圓環）」之違規事實，經桃園縣政
    府警察局大溪分局百吉派出所執勤員警攔停當場掣單舉發，
    原處分機關乃依道路交通管理處罰條例第53條第1 項、第63
    條第1 項第3 款（原裁決書漏載「第3 款」）之規定，裁處
    罰鍰新臺幣（下同）5400元，並記違規點數3 點等語。
三、按汽車駕駛人，行經有燈光號誌管制之交岔路口闖紅燈者，
    處1800元以上5400元以下罰鍰；又汽車駕駛人有第53條情形
    者，除依原條款處罰鍰外，記違規點數3 點；道路交通管理
    處罰條例第53條第1 項、第63條第1 項第3 款分別定有明文
    。
四、經查：
(一)異議人於上揭時、地，駕駛系爭車輛行經大溪台七乙線、復
    興路口處時，經桃園縣政府警察局大溪分局百吉派出所執勤
    員警以「闖紅燈（由台七乙線往台七線闖三民圓環）」為由
    製單舉發一事，有桃園縣政府警察局98年2 月4 日桃警局交
    字第DB0000000 號舉發違反道路交通管理事件通知單1 張在
    卷可佐，堪信為真實。
(二)異議人辯稱伊係由三峽往復興方向前進，繞圓環之前即已發
    現執勤員警，所以有比較小心，並注意前方雙向的來車，伊
    當時是看到綠燈可以過的時候才過，所以伊過來的時候確定
    應該是可以走，員警注視的燈號可能是已經切換過後的燈號
    ，因為異議人在繞行圓環時，燈號轉換會有空檔云云。訊據
    證人即本件舉發違規員警蘇俞勳到院具結證稱：三民圓環在
    路口劃有停止線，並設有號誌燈號，號誌燈號依照上級長官
    指示，週末才開閃光黃燈，平日就是正常運作的紅綠燈，燈
    號是自動切換，台七乙線的紅燈大約有10幾秒，綠燈大約有
    20秒以上，黃燈大約1 、2 秒，很短，台七線的紅、綠燈均
    比台七乙線的紅綠燈久一點。異議人違規當時是平日，渠從
    台七乙線往台七線復興方向行駛，當時晴天，視線良好，燈
    號運作正常，異議人是紅燈的時候繞行圓環，繞到圓環上方
    ，渠在圓環上方有停稍微停頓，因為台七線仍有車子行進，
    嗣後繼續繞行圓環，直到被伊攔查。伊攔停後告知渠闖紅燈
    一事，並請渠回頭查看燈號，當時燈號仍是紅燈，但渠並未
    回頭查看，異議人是在很短的時間內繞圓環過來，伊確認渠
    行駛過台七乙線路口的時候，台七線的綠燈大約已經到了第
    5 秒了，所以台七乙線當時一定不是綠燈，一定已經是紅燈
    ，異議人違規時只有渠一部車行經該路口等語（見本院卷第
    18至24頁），復有證人嗣後模擬舉發本件時所行路徑之現場
    相關位置圖、三民圓環路口照片3 張（見本院卷第28頁）等
    為證，衡諸證人與異議人互不相識，亦無仇怨，復到庭具結
    為以上之證述，應無甘冒偽證重罪而設詞誣陷異議人之理，
    且其所證
    本件舉發經過事實，具體明確，顯非一般憑空捏造證詞可擬
    ，易徵其所言證詞更屬可信。
(三)異議人又辯稱伊在員警開單後即表明拒簽，員警並沒有把罰
    單收回去，伊就直接把罰單丟在地上，伊不知道員警是否撿
    起罰單，伊就把車子開走云云。然依據上開證人到庭證稱異
    議人並沒有拒收，渠只是拒簽，渠當時也坐在駕駛座上確實
    收下舉發通知單等語，有前開舉發通知單「收受通知聯者簽
    章欄」記載「拒簽有收單」在卷可稽，並有桃園縣政府警察
    局大溪分局98年7 月13日溪警分交字第0982019091號函在卷
    可佐，是異議人稱伊並未收受，顯無可採。
(四)至於異議人稱值勤員警受有業績壓力云云。查交通警員舉發
    違反道路交通管理處罰條例所列之違規事實，本質上係公務
    員基於職務上權力，依法就特定之具體事件所為具有公法上
    效果之單方行政行為，基於公務員為公法上行為具有公信力
    之原則，該行政處分當可被推定為真正，而其據以依法所為
    行政處分亦應認定為正確無誤。證人於本件舉發過程中，於
    目擊異議人違規時僅與異議人相距不遠，再從證人證稱：另
    一參考點即伊庭呈照片三右下方非常靠近證人執勤地點的斑
    馬線旁邊還有一個紅綠燈燈桿，那個也是台七線的燈號，是
    跟照片三畫的台七線是一致的，伊當時有注意到燈號是綠燈
    ，所以台七乙線應該是紅燈等語，復觀諸其對異議人所所駕
    駛系爭車輛如何違反交通號誌燈之舉發過程的證述，連續而
    完整，顯見證人對舉發當時之記憶深刻，容無誤判之虞；佐
    以證人身為執勤警員與異議人前不相識，相互間無何怨隙一
    事，為證人、異議人所是認，俱徵證人所證屬實，堪可採信
    ，異議人稱員警受有業績壓力而開罰單情事，委無足取。
五、從而，異議人於前揭時、地駕駛系爭車輛有闖紅燈之違規行
    為，堪以認定；原處分機關據以援引上揭規定，裁處罰鍰54
    00元，並記違規點數3 點，於法尚無不合，應予維持，本件
    異議為無理由，應予駁回。
六、據上論斷，應依道路交通案件處理辦法第19條，裁定如主文
    。
中    華    民    國    98    年    9     月    11    日
                  交通法庭法  官  吳維雅
以上正本證明與原本無異。
如不服本裁定，應於送達後5 日內，向本院提出抗告狀。
                          書記官  劉育君
中    華    民    國    98    年    9     月    11    日


司法院資訊處製作；財團法人民間司法改革基金會備份。
